【裁判字號】    98,交聲,439
【裁判日期】    990107
【裁判案由】    違反道路交通管理處罰條例聲明異議
【裁判全文】
臺灣花蓮地方法院交通事件裁定         98年度交聲字第439號
原處分機關  交通部公路總局臺北區監理所花蓮監理站
異  議  人
即受處分人  甲○○
上列異議人即受處分人因違反道路交通管理處罰條例案件，對於
交通部公路總局臺北區監理所花蓮監理站民國98年12月 9日所為
之處分（處分案號：花監違字第裁44-P00000000號），聲明異議
，本院裁定如下：
    主  文
異議駁回。
    理  由
一、原處分意旨略以：異議人即受處分人甲○○所有之車牌號碼
    AC-6000號自用小客車（下稱系爭自小客車），於民國98年1
    0 月31日21時55分許，由廖秀英駕駛系爭自小客車停放於花
    蓮縣花蓮市○○○路 100號（即花蓮火車站）前，遭陳淑琴
    所駕駛之車牌號碼 Q4-3036號自用小客車擦撞，經警到場處
    理後，發現系爭自小客車之車頭未懸掛車牌，以異議人違反
    道路交通管理處罰條例第12條第1項第7款之規定，掣開花警
    交字第 P00000000號違反道路交通管理事件通知單舉發，嗣
    經原處分機關於98年12月 9日依違反道路交通管理處罰條例
    第12條第 1項第7款、第2項之規定，裁處異議人罰鍰新臺幣
    （下同）5,400元，並吊銷汽車牌照等語。
二、異議意旨略以：系爭自小客車前面的車牌因螺絲鬆脫而放在
    車上，伊準備要去冠辰汽車保修廠鎖上，冠辰汽車保修廠位
    於花蓮市○○○街53號，就在火車站附近，結果伊太太廖秀
    英將車停在花蓮火車站前就被撞了，然而警察並未依法對陳
    淑琴疲勞駕駛肇事、未打方向燈右轉之違規行為舉發，反而
    對伊太太說要寫筆錄就要開單舉發，可見警察警察在處理本
    件交通事故的過程中有問題，為此具狀聲明異議云云。
三、按汽車已領有號牌而未懸掛或不依指定位置懸掛，處汽車所
    有人3,600元以上 10,800元以下罰鍰，並禁止其行駛，並吊
    銷牌照，道路交通管理處罰條例第12條第 1項第7款、第2項
    後段分別定有明文。
四、經查，異議人所有之系爭自小客車於上開時、地因未懸掛車
    前號牌，經警製單舉發之事實，為異議人所不爭執，並有花
    蓮縣警察局花警交字第00000000號舉發違反道路交通管理事
    件通知單、交通部公路總局臺北區監理所花蓮監理站花監違
    字第裁44-P00000000號違反道路交通管理事件裁決書、花蓮
    縣警察局花蓮分局98年11月18日花市警交字第0980029770號
    函等附卷可稽，是其前揭未懸掛前車號牌之違規事實堪以認
    定。
五、異議人雖以前詞置辯，然依道路交通管理處罰條例第12條第
    1項第7款規定可知，只須汽車已領有號牌而未懸掛者，汽車
    所有人即應受罰，揆其立法意旨係為使用路人輕易知悉行駛
    於路上之車輛為何人所有，藉以保障行車安全，維護社會秩
    序，號牌之於汽車，猶如身分證之於人，號牌實係辨別汽車
    之重要標誌，有其獨特性及專屬性，若未依規定將號牌正面
    懸掛於車輛前後端之明顯適當位置，當不得行駛於道路，否
    則未依規定懸掛號牌之車輛若仍得行駛於道路，此對道路動
    力交通之安全性，乃至刑事案件之偵防，均將產生重大危害
    與阻礙，至於車輛所有人未依規定懸掛號牌之原因為何，即
    非所問。是異議人雖辯稱系爭自小客車前方號牌因螺絲鬆脫
    而無法懸掛，正欲前往冠辰汽車保修廠鎖上云云，然系爭自
    小客車當時係由異議人之太太廖秀英駕駛，並臨時停放於花
    蓮火車站前遭撞之事實，為異議人所不否認，可見廖秀英當
    時並非在前往冠辰汽車保修廠途中因發生車禍而遭舉發，若
    異議人確有冠辰汽車保修廠與約好時間維修車輛，何以未直
    接至修理廠將車牌懸掛好再前往花蓮火車站，況發生車禍當
    時已經是晚上 9時50分許，一般汽車保修廠早已經打烊，可
    見異議人之上開辯解要與常情不符，自難採信。
六、綜上所述，本件事證明確，異議人違規行為堪以認定，原處
    分機關依上開規定所為之處分，核無違誤，本件異議為無理
    由，應予駁回。至異議人之其餘異議理由要與其違規之事實
    無涉，倘肇事之對方陳淑琴確有違規之行為，員警未依法對
    陳淑琴開單舉發，亦屬員警之行政疏失行為應否交付行政懲
    處之問題，異議人自難以此理由解免其違規行為之責任，併
    此敘明。
據上論斷，應依道路交通案件處理辦法第19條，裁定如主文。
中    華    民    國    99    年    1     月    7     日
                  交通法庭      法  官  許乃文
上列正本證明與原本無異。
如對本裁定不服，應於送達後 5日內，向本院提出抗告狀（應抄
附繕本）。
中    華    民    國    99    年    1     月    7     日
                                書記官

司法院資訊處製作；財團法人民間司法改革基金會備份。
